【裁判字號】    92,訴,2130
【裁判日期】    921031
【裁判案由】    清償債務
【裁判全文】
臺灣臺北地方法院民事判決                        九十二年度訴字第二一三０號
    原      告  世華聯合商業銀行股份有限公司
    法定代理人  丁○○
    訴訟代理人  戊○○
                辛○○
    被      告  丙○○
    被      告  乙○○
    右二人共同
    訴訟代理人  甲○○
    被      告  庚○○
當事人間請求清償債務事件，本院於九十二年十月十七日言詞辯論終結，判決如下：
    主  文
被告應給付原告新台幣肆佰零壹萬貳仟伍佰柒拾伍元。
訴訟費用由被告負擔。
    事  實
甲、原告方面：
壹﹑聲明：如主文所示。
貳、陳述：
一、被告丙○○邀被告乙○○為連帶保證人，分別於八十五年九月十三日及八十五年
    十月十八日向原告借款新台幣（以下同）五百八十四萬元及一百萬元，嗣被告丙○○於八十八年十一月十三日即未依約償還本息，分別欠有五百六十七萬三千五
    百八十三元、四十三萬五千六百一十一元，暨分別自八十八年十一月十三日、八
    十八年十一月十八日起至清償日止，按年利率八點三五計算之利息，以及分別自
    八十八年十二月十四日、八十八年十二月十九日起至清償日止，逾期在六個月內
    者，依前開利率百分之十，逾期超過六個月，按上開利率百分之二十計算之違約
    金。前開債務依約定書第七、八條約定，業已視為全部到期，經執行被告抵押之
    不動產後，被告仍欠有四百零一萬二千五百七十五元之本金。
二﹑被告庚○○於八十八年十一月二日併同意擔任本案之連帶保證人，應與其他連帶
    保證人共負保證責任，併追加為被告。
三﹑原告並未同意由訴外人己○○承擔系爭債務，僅是增加庚○○為連帶保證人；按
    銀行借款流程而論，借款人所申請之貸款案件經銀行同意後，必須由借款人及保
    證人簽訂房屋貸款契約及保證書，並將提供擔保之不動產設定抵押權予銀行，經
    確認無誤後，方得將貸款撥款償還前順位之抵押權人，訴外人己○○並未與原告
    簽訂貸款契約，原告亦未將擔保系爭債務之不動產之債務人變更為己○○，又原
    告並無任何撥款償還被告丙○○之事實，原告與被告於八十八年十一月二日增加
    庚○○為連帶保證人，並由己○○簽訂授權書約定由己○○帳戶中扣除被告丙○○每期應繳之款項而已。
參、證據：提出臺灣士林地方法院八十九年度執字第一五三八四號分配表通知、債權
    計算表、分配後債權計算表、保證書、約定書、授權書、帳卡、放款備查卡、暫
    收款資料﹑交易明細表等為證。並聲請傳喚證人洪嘉隆。
乙、被告方面：
Ａ﹑被告丙○○﹑乙○○部分：
壹、聲明：原告之訴駁回。
貳、陳述：
一、擔保本件借款之不動產，於查封前被告已將所有權過戶予己○○，原告為確保其
    債權，要求己○○提供一名具有不動產之保證人為擔保，當時由被告庚○○為連
    帶保證人，並以被告名下不動產為擔保，原告當時稱為配合銀行作業方便，己○○與被告庚○○遂依銀行要求簽妥空白貸款文件（貸款契約書、授權書、保證書
    ），庚○○同時與原告辦好擔任己○○之保證人對保手續，辦妥前開房屋貸款債
    務移轉並取得原告承諾後，被告即依房地買賣契約將房屋交予己○○，由己○○
    承受系爭之房屋貸款，並負清償之責。
二、被告庚○○並不認識其他同案被告，依常理而言，不可能擔任其他被告之保證人
    。
參﹑證據：聲請傳喚證人己○○。
Ｂ﹑被告庚○○部分：
    被告未於言詞辯論期日到場，亦未提出書狀作何聲明或陳述。
    理  由
甲、程序方面：
一﹑按請求之基礎事實相同者，於訴狀送達後，縱未得被告同意，原告得追加他訴，
    民事訴訟法第二百五十五條第一項第二款定有明文。原告於訴訟程序進行中追加
    被告庚○○為被告，均係請求返還同筆之消費借貸款，請求利益之主張可認為同
    一，於證據上有其共通性，並得於同一訴訟程序一併解決爭議，顯然基礎事實相
    同，原告追加被告庚○○為被告，應予准許。
二﹑被告庚○○受合法通知，未於言詞辯論期日到場，核無民事訴訟法第三百八十六
    條所列各款情形，應依原告之聲請，由其一造辯論而為判決。
乙、實體方面：
一﹑原告起訴主張：被告丙○○邀被告乙○○為連帶保證人，分別於八十五年九月十
    三日及八十五年十月十八日向原告借款五百八十四萬元及一百萬元，並於八十八
    年十一月二日追加被告庚○○為連帶保證人，嗣被告丙○○自八十八年十一月十
    三日起因未按期清償本息，喪失期限利益，經原告聲請拍賣抵押不動產，尚餘本
    金四百零一萬二千五百七十五元，未獲清償，因而基於消費借貸及連帶保證關係
    ，起訴請求被告清償。
二﹑被告丙○○﹑乙○○則以：因該抵押之不動產，於原告聲請查封前即已過戶予己○○，經原告同意，由己○○承受本件消費借貸款債務，並由己○○徵得被告庚○○為連帶保證人，原告再向被告起訴請求，為無理由等語置辯。
三﹑原告主張被告丙○○於八十五年九月十三日及八十五年十月十八日向其借款五百
    八十四萬元及一百萬元，由被告乙○○擔任連帶保證人，被告庚○○於八十八年
    十一月二日併同意為連帶保證人，因被告丙○○未按期繳款，經原告拍賣抵押不
    動產，剩本金四百零一萬二千五百七十五元，未獲清償之事實，為兩造所不爭執
    ，並有借據﹑授信約定書﹑保證書﹑臺灣士林地方法院八十九年度執字第一五三
    八四號分配表在卷為憑。而被告庚○○亦未到場爭執，堪認為真實。茲兩造所爭
    執者，為被告白龍盛所負擔之借款債務，於抵押不動產查封拍賣前，是否業已由
    該不動產之受讓人己○○承擔？
四﹑被告白龍盛﹑乙○○主張債務業已由己○○承受乙節，固據證人己○○到庭證稱
    ：「房子過戶到我名下，我發現乙○○還有貸款未清，所以銀行表示無法將貸款
    直接轉移到我名下，我只好找庚○○當保證人，並給銀行六十幾萬，銀行才同意
    將貸款搬到我名下，銀行有同意，我有另外簽借貸契約，庚○○也有簽保證契約
    ，簽借貸契約以後我還付了好幾期房貸，丙○○欠的滯納金也都是我還掉的，當
    初銀行有向甲○○保證都弄清楚了，說會將債權塗銷，移轉到我這裡。保證書﹑
    授信轉帳約定書均係空白文件，其及游添財均依原告要求僅簽名而已，若非承擔
    債務，庚○○根本不會進來當連帶保證人」等語。惟據原告提出附卷之被告游天
    財之保證書，係保證被告丙○○所負擔之債務，而非保證己○○所負擔之債務，
    而己○○以現金或支票所支付予原告者，係清償被告丙○○積欠原告之本利﹑違
    約金，有放款備查卡﹑暫收款資料在卷為證；另依卷附己○○所出具之授信轉帳
    約定書，雖係同意原告將被告丙○○所負擔之債務，逕自己○○之帳戶內轉帳撥
    付，但該授權轉帳約定書之授權內容明確約定：「嗣後為便於丙○○依約應付在
    貴行貸款之本金﹑利息﹑違約金，茲授權貴行逕自在．．．．轉帳撥付」，而證
    人己○○亦證稱曾以轉帳撥付方式清償數期之本息，顯然原告僅係同意己○○以
    授權轉帳撥付之方法，依原告與被告丙○○原約定之分期清償內容，按期代被告
    丙○○清償債務而已，則證人己○○之上開「由其承擔債務」之證言，是否因係
    誤會轉帳撥付之真正用意所致，即非無疑。況證人即原告之承辦員工洪嘉隆到庭
    證稱：「庚○○授信之約定書、保證書上之簽名，係庚○○在其面前所簽。己○○之授信轉帳約定書，其上的丙○○字跡，係其先寫好以後交給己○○簽名，所
    以丙○○上頭有才有己○○的簽章。他們過戶以後跟我講，希望轉由己○○作為
    貸款人，但因為當時房價很低我們沒有同意。他們之間有債權債務關係，丙○○
    從來沒有出過面，是丙○○的姐姐出面與我們接洽，她怕己○○將來不付款，所
    以找庚○○來當保證。丙○○姐姐說假如己○○不還錢，請我們先找庚○○，所
    以才找庚○○當保證人」等語，更足資證明證人己○○陳稱「係因承擔債務才找
    庚○○當保證人，所簽者為空白文件云云」之無可採。至被告丙○○﹑乙○○辯
    稱：己○○與原告另簽有貸款契約書云云，為原告所否認，其並未舉證以證明，
    自不足採。從而，被告主張本件債務已由己○○承擔云云，要無可信；原告主張
    本件債務並未同意由己○○承擔等情，應屬可信。
五、綜上所述，原告依消費借貸及連帶保證契約請求被告給付借款四百零一萬二千五
    百七十五元，為有理由，應予准許。
丙、結論：本件原告之訴為有理由，依民事訴訟法第三百八十五條第一項前段、第七
    十八條、第八十五條第一項，判決如主文。
中      華      民      國    九十二    年      十      月    三十一    日
                                            民事第六庭  法  官    侯水深
正本係照原本作成
如對本判決上訴，須於判決送達後廿日內向本院提出上訴狀
中      華      民      國    九十二    年      十      月    三十一    日
                                                        書記官    林秀妙


司法院資訊處製作；財團法人民間司法改革基金會備份。
